【裁判字號】    98,簡上,227
【裁判日期】    990112
【裁判案由】    債務人異議之訴
【裁判全文】
臺灣高雄地方法院民事判決             98年度簡上字第227號
上  訴  人  永緒生醫技研股份有限公司
法定代理人  乙○○
訴訟代理人  丙○○
被上訴人    甲○○
訴訟代理人  吳剛魁律師
上列當事人間債務人異議之訴事件，上訴人對於民國98年5 月20
日本院97年度岡簡字第136 號第一審判決提起上訴，本院民國98
年12月24日言詞辯論終結，判決如下：
    主  文
上訴駁回。
第二審訴訟費用由上訴人負擔。
    事實及理由
一、上訴人主張：上訴人前於民國94年4 月14日與被上訴人訂立
    房屋租賃契約書，向被上訴人租用位於高雄縣燕巢鄉○○○
    街33號房屋，租賃期間自94年5 月1 日起至96年4 月30日止
    ，租金每月新台幣（下同）28,000元，上訴人並交付押租金
    56,000元。因兩造發生租賃糾紛，被上訴人乃向本院訴請上
    訴人自系爭房屋遷出，嗣兩造經本院以96年度岡簡移調21
    號調解成立，調解內容略以：「一、被告（即本件上訴人）
    願於民國96年7 月21日前，自原告（即本件被上訴人）所有
    門牌號碼高雄縣燕巢鄉○○○街33號房屋遷出，將前開房屋
    返還原告、、、三、被告願給付原告自民國96年3 月21日起
    至民國96年7 月21日止之租金新臺幣112,000 元。給付方法
    如下：被告應於民國96年4 月21日、5 月21日、6 月21日、
    7 月21日各給付新臺幣28,000元，如有一期未按時給付，其
    餘部分視為全部到期」，上訴人已於96年7 月21日將系爭房
    屋返還被上訴人，並於同年月23日以存證信函通知被上訴人
    已依調解內容返還房屋，並通知被上訴人於上訴人提起返還
    有益費用之訴判決確定前，禁止被上訴人破壞上訴人於租賃
    期間就租賃物所設置之抽風機、空調主機、輕鋼架天花板及
    纖維板隔間牆等支出之有益費用，詎被上訴人竟持前開調解
    筆錄，向本院民事執行處將前開遺留物辦理查封、鑑價及定
    期拍賣，惟上訴人與被上訴人間並無債務存在，被上訴人自
    無破壞或查封上訴人上開有益費用物件之權利，爰提起債務
    人異議之訴等語。並於原審聲明：(一)本院96年度執字第7016
    2 號執行名義強制執行事件就屋內遺留物所為之執行命令應
    予撤銷；(二)願供擔保請准宣告假執行。
二、被上訴人則以：因上訴人未於調解筆錄所載時間自系爭房屋
    遷出，且積欠被上訴人租金28,000元，被上訴人乃依法聲請
    強制執行，請求上訴人自系爭房屋遷出及給付租金28,000元
    ，上訴人雖向本院聲請停止強制執行，惟遭本院以96年度岡
    聲字第22號駁回請求。嗣上訴人對被上訴人提起返還押租金
    28,000元及有益費用412,647 元，經本院以96年度岡簡字第
    738 號判決及97年度簡上字第159 號判決認上訴人並未依調
    解結果自系爭房屋遷出，被上訴人得以全數押租金扣抵租金
    及違約金，上訴人尚積欠被上訴人租金28,000元，且上訴人
    請求之有益費用亦屬無據，而駁回上訴人之請求，則被上訴
    人自得依前開調解筆錄請求上訴人自系爭房屋遷出，並請求
    查封拍賣遺留於系爭房屋內之動產等語。並於原審聲明：上
    訴人之訴駁回。
三、原審經審理結果，駁回上訴人之請求，上訴人於本院聲明：
    (一)原判決廢棄。(二)本院96年度執字第70162 號強制執行事件
    就屋內遺留物所為之執行命令應予撤銷。被上訴人則於本院
    聲明：上訴駁回。
四、兩造不爭執事項：
  (一)上訴人前於94年4 月14日與被上訴人訂立房屋租賃契約書，
    向被上訴人租用位於高雄縣燕巢鄉○○○街33號房屋，租賃
    期間自94年5 月1 日起至96年4 月30日止，租金每月28,000
    元，上訴人並交付押租金56,000元。
  (二)兩造經本院以96年度岡簡移調21號調解成立，調解內容略以
    ：上訴人願於96年7 月21日前自系爭房屋遷出，上訴人並願
    給付被上訴人自96年3 月21日起至96年7 月21日止之租金11
    2,000元，上訴人尚有租金28,000元未為給付。
  (三)上訴人對被上訴人提起返還押租金28,000元及有益費用412,
    647 元訴訟，經本院以96年度岡簡字第738 號判決及97年度
    簡上字第159 號判決，駁回上訴人之請求確定。
  (四)被上訴人持前開調解筆錄對上訴人聲請強制執行，請求上訴
    人自系爭房屋遷出，並請求被上訴人給付租金28,000元，本
    院民事執行處乃將遺留於系爭房屋內之物辦理查封、鑑價及
    拍賣。
五、本件之爭點：
  (一)上訴人是否於96年7 月21日將系爭房屋返還被上訴人。
  (二)被上訴人持前開調解筆錄向本院民事執行處聲請強制執行，
    本院民事執行處將前開遺留之物辦理查封、鑑價及拍賣，是
    否合法：
六、得心證之理由：
  (一)上訴人是否於96年7 月21日將系爭房屋返還被上訴人：
    本院民事執行處書記官廖文瑞於97年6 月10日至系爭房屋執
    行強制執行程序，斯時屋內尚遺留抽風機馬達含配管8 台、
    主機3 台及變壓機1 台等物，本院民事執行處乃將前開遺留
    物查封扣押乙節，此有執行筆錄、本院動產查封物品清單及
    照片在卷可憑（附於本院96年度執字第70162 號卷），另依
    上訴人於96年7 月23日所寄送之高雄德智郵局存證號碼
    00319 號存證信函，上訴人已坦承確於系爭房屋遺留有輕鋼
    架天板、空調主機、電桶、PU隔間牆、空調送風機、纖維板
    隔間牆（2F）、1F分電盤等物未搬離，且禁止被上訴人破壞
    上開物品等情，此有該存證信函1 份附卷可按（見本院96年
    度岡簡字第738 號卷第77、78頁），且上訴人自承未依系爭
    調解筆錄內容履行而有積欠房租1 個月之情事，有起訴狀1
    紙附卷可憑（見同前卷第4 頁），足認上訴人並未完全遷移
    系爭房屋且尚有欠租金之情事，甚為明確。
  (二)被上訴人持前開調解筆錄向本院民事執行處聲請強制執行，
    本院民事執行處將前開遺留之物辦理查封、鑑價及拍賣，是
    否合法：
    1.兩造簽立前開調解筆錄，並達成將系爭房屋租賃契約原租
      賃期間延長之合意，既仍屬不失同一性之債之變更，兩造
      間關於押租金之返還，仍應適用原系爭房屋租賃契約之約
      定，而兩造租賃契約就押租金之返還約定為「於租賃關係
      消滅，乙方（即上訴人）搬遷時，甲方（即被上訴人）應
      無息返還。但乙方（即上訴人）積欠租金及費用等債務時
      ，甲方（即被上訴人）得扣抵之」，且於特別約定事項第
      13條約定「租期屆滿或中途終止租約時，乙方（即上訴人
      ）應即搬遷，將租賃物以原狀交還甲方（即被上訴人），
      不得有任何要求，如有遲延，每逾限一日，應給付甲方（
      即被上訴人）新台幣壹仟元之違約金。」。則依前開調解
      筆錄內容，上訴人應於96年7 月21日前搬遷，且依兩造系
      爭房屋租賃契約第13條約定，上訴人應將系爭房屋以原狀
      返還被上訴人，然上訴人迄今已逾1 年仍未完全搬遷且有
      欠租金1 個月之情形，被上訴人自得以上訴人欠繳之租金
      28,000元及每日逾期未搬遷之違約金1,000 元扣抵該押租
      金，而該押租金56,000元，顯已全部遭扣抵而仍有未足，
      則被上訴人自得以前開調解筆錄為執行名義，請求上訴人
      給付積欠之租金28,000元。
    2.按房屋內或土地上之動產，除應與不動產同時強制執行外
      ，應取去點交債務人或其代理人、家屬或受僱人。無前項
      之人接受點交時，應將動產暫付保管，向債務人為限期領
      取之通知，債務人逾限不領取時，得拍賣之而提存其價金
      ，或為其他適當之處置，強制執行法第100 第1 項、第2
      項定有明文。查本院民事執行處書記官廖文瑞於97年6 月
      10日至系爭房屋執行強制執行程序，斯時屋內尚遺留抽風
      機馬達含配管8 台、主機3 台及變壓機1 台等物乙節，業
      如前述，嗣本院民事執行處乃於97年8 月18日以雄院高96
      執瑞字第70162 號通知上訴人，本院民事執行處已依強制
      執行法第100 條第2 項之規定，於97年6 月10日將前開物
      品解除上訴人之占有，點交予被上訴人接管，並通知上訴
      人於文到10日內逕向被上訴人取回現場遺留物品，該通知
      並於97年8 月26日送達上訴人乙節，有本院民事執行處97
      年8 月18日雄院高96執瑞字第70162 號通知及送達回證附
      於執行卷內可稽，惟上訴人並未依限領取前開遺留物，被
      上訴人乃向本院民事執行處聲請拍賣該遺留物取償，嗣本
      院囑託華淵鑑價股份有限公司（下稱華淵公司）鑑價乙節
      ，有被上訴人之97年10月2 日民事陳報狀及華淵公司98
      年11月13日（97）華字第971211號函暨所附之鑑價報告書
      附於執行卷內可稽。是被上訴人既未依限取回前開遺留物
      ，則本院民事執行處就該遺留物予以查封、鑑價及拍賣，
      即屬有據。
    3.至上訴人主張被上訴人未依民法第936 條之規定，定6 月
      以上期限通知上訴人行使留置權，則其向法院聲請拍賣前
      開遺留物洵屬違法云云，惟本院民事執行處係依強制執行
      法第100 條第1 項、第2 項之規定，就上訴人遺留於系爭
      房屋內之物品暫交付被上訴人保管，並向上訴人為限期領
      取之通知，因上訴人逾限不領取，而予以鑑價拍賣，係屬
      強制執行程序之進行，核與民法第936 條留置權之行使無
      涉，是上訴人前開主張顯屬無據。
  (四)綜上所述，上訴人既未於96年7 月21日將系爭房屋返還被上
    訴人，且積欠被上訴人租金28,000元，又上訴人遺留於系爭
    房屋內之物品暫付被上訴人保管，本院民事執行處通知上訴
    人限期領回前開遺留物，惟上訴人未依限領取，則本院民事
    執行處係依強制執行法第100 條第1 項、第2 項之規定，將
    前開遺留物予以鑑價拍賣，即屬有據。原審駁回上訴人之請
    求，於法並無不合。上訴意旨指摘原判決不當，求予廢棄改
    判，為無理由，應予駁回。
七、兩造其餘攻擊防禦方法及未經援用之證據，經本院斟酌後，
    認為均不足以影響本判決之結果，爰不一一論述，併此敘明
    。
八、據上論結，本件上訴為無理由，依民事訴訟法第436 條之1
    第3 項、第463 條、第449 條第1 項、第78條，判決如主文
    。
中    華    民    國    99    年    1     月    12    日
                  民事第三庭   審判長法  官  朱玲瑤
                                     法  官  李嘉益
                                     法  官  洪能超
以上正本證明與原本無異。
本判決不得上訴。
中    華    民    國    99    年    1     月    12    日
                                     書記官  火秋予

司法院資訊處製作；財團法人民間司法改革基金會備份。
